【裁判字號】    91,訴,2205
【裁判日期】    920304
【裁判案由】    殺人未遂
【裁判全文】
臺灣高雄地方法院刑事判決                       九十一年度訴字第二二０五號
    公  訴  人  臺灣高雄地方法院檢察署檢察官
    被      告  丁○○  男  四.
    指定辯護人  本院公設辯護人  丙○○
右列被告因殺人未遂案件，經檢察官提起公訴（九十一年度偵字第一三四二五號），
本院判決如左：
    主  文
丁○○傷害人之身體，處有期徒刑陸月，如易科罰金，以參佰元折算壹日。
    事  實
一、丁○○與甲○○同為貨運行之司機，為同事關係，於民國九十一年五月二十二日
    ，即因甲○○向丁○○催討所積欠之新台幣（下同）一千元而生口角，致丁○○
    對甲○○心生不滿，翌日即五月二十三日十二時三十分許二人又因此事發生口角
    ，丁○○竟基於傷害他人身體之犯意，於是日先在高雄市○鎮區○○路五號乙○○所開設之車行〈為附近貨運行司機常聚集休息之處所〉廚房內隨手取得乙○○
    所有之菜刀一把，持之走向正站在擴建路五號前之甲○○背後，趁甲○○不注意
    之際持菜刀往甲○○之頭部及手臂等處揮砍五刀，致甲○○受有前額部正中切割
    傷（6x1x1公分）一處、右前額二處刀割傷（各為1.5x1x1公分）、後枕部切割傷
    （6x1x1公分）一處、左前臂切割傷（6x1x1公分）一處等傷害，事後丁○○將菜
    刀棄置於現場並隨即騎機車離開，甲○○則由友人乙○○送醫急救及報警處理。
二、案經告訴人甲○○訴由高雄市政府警察局前鎮分局報請高雄地方法院檢察署檢察
    官偵查起訴。
    理  由
一、訊據被告丁○○固不否認有於右揭時、地，與告訴人甲○○發生衝突並持菜刀砍
    傷告訴人之情事，惟矢口否認有故意傷害犯行，並辯稱：當時係因告訴人找伊吵
    架，那天早上伊因有喝酒所以比較衝動，伊是不小心砍傷告訴人的云云。經查：
（一）告訴人右揭遭被告持刀砍傷之事實，迭據告訴人於警訊及偵查中指訴綦詳，而
      告訴人因而受有前額部正中切割傷（6x1x1公分）一處、右前額二處刀割傷（
      各為1.5x1x1公分）、後枕部切割傷（6x1x1公分）一處、左前臂切割傷（
      6x1x1 公分）一處等傷害，亦有邱綜合醫院驗傷診斷書一紙在卷可稽，而據診
      斷證明書所載，告訴人係於九十一年五月二十三日上午十二時五十五分許，到
      上開醫院急診，對照告訴人及被告所指之發生時間結果，互核大致相符，是客
      觀上告訴人遭被告砍傷一節，堪認為真實。
（二）另被告於偵訊中固辯稱：伊與告訴人係朋友，當時伊與被告及好幾個朋友在案
      發地點一起喝酒，其間伊因細故與告訴人吵架，告訴人先用拳頭毆打伊，伊在
      旁邊拿到刀子始不小心砍到告訴人，伊是從告訴人前面砍傷告訴人云云。惟查
      ：被告與告訴人素來不睦，案發當天係被告與告訴人因細故吵架，被告因氣不
      過始拿菜刀自告訴人背後砍傷告訴人頭部等情，業據被告於本院審理中所自承
      ：「因伊與告訴人認識十多年，告訴人常破口罵伊，伊對告訴人不滿意，案發
      當天早上告訴人找伊吵架，並用三字經罵伊，伊因喝酒才會忍不住砍告訴人」
      （見九十一年九月十六日訊問筆錄）。另證人乙○○亦證述：「我是知道他們
      之前就有要打架，因為當時被告因賭博欠告訴人一千元，而告訴人向被告要錢
      ，被告就不高興」（見本院九十一年十一月十八日訊問筆錄），「被告自廚房
      繞道外面停車場從後面進來，進來後被告就拿菜刀自告訴人背後砍他」（警卷
      第四頁），此外，就告訴人之傷勢觀之，其頭部後枕部被砍一刀，前額被砍三
      刀，左前臂被砍一刀，共計五刀，有前開醫院驗傷診斷書附卷足憑，衡情若真
      如被告所辯伊係不小心砍傷告訴人，當不致揮砍五刀之多；再自告訴人頭部後
      枕處亦受有刀傷等情，被告應係自告訴人背後朝告訴人後枕處先砍一刀後，告
      訴人轉過身被告持續朝告訴人正面揮砍所致，此種傷害手法，自與一般單純不
      及注意而過失傷害之情狀相違，足認當時被告應有刻意持刀揮砍之情形，被告
      就此所辯，乖離常情至鉅，無足採憑，被告故意基於傷害之犯意，持刀砍傷告
      訴人等節，應堪認定。
（三）公訴意旨雖認被告上開行為，係基於殺人之犯意所為，並以告訴人之受傷部位
      ，集中在頭部、後頸部，屬人體要害部位，被告應知以菜刀砍人之頭、頸部有
      致人於死之可能，且告訴人手無寸鐵，被告竟持刀由後方攻擊告訴人之要害，
      其有殺人之犯意甚明為其論據，然被告則堅決否認有殺人之犯意業見前述，且
      按「傷害」與「殺人」之區別，應以有無殺意為斷，其受傷之多寡，及是否為
      致命部位，有時雖可藉為認定有無殺意之心證，究不能據為絕對標準（最高法
      院十八年上字第一三０九號判例參照）。是如加害人無殺人之意思，縱加害人
      所持用以攻擊者為足以致人於死之兇器，或被害人受傷部位為人體之要害處，
      仍不能論以殺人刑責。復按被害人受傷之程度、被告下手之部位是否致命，固
      為判定被告是否具有殺人故意之部分因素，但被告與被害人平日之情誼、被告
      下手之輕重、被害人傷痕之多寡、被告事後之反應等，亦應一併加以考量。本
      案被告丁○○與告訴人甲○○間，為相識之朋友，雙方並無深仇大恨，業據告
      訴人與被告同陳在卷，又告訴人所受之刀傷深均僅一公分，有邱綜合醫院驗傷
      診斷書一紙附卷可參，及該院函覆診斷過程認：患者甲○○係九十一年五月二
      時三日係因被砍五刀急診入院治療，到院時血壓、脈搏、呼吸皆正常，傷口雖
      有大量出血，血色數值為16g/dl，尚無至需輸血之程度，住院當日即接受傷口
      縫合手術，至同年月二十六日出院，患者出院後即未再至本院門診，有該院九
      十一年十一月十四日邱醫字第九一０一二六號函文一件在卷可佐。顯見被告下
      手力道非猛，則被告實施上開犯行，應無欲置告訴人於死地之動機。更況被告
      與告訴人案發是日均係在上開現場飲酒，因告訴人向被告催討債務後發生口角
      ，被告始憤而行兇，並非蓄意計劃所為，而行兇用之菜刀一把，係被告臨時自
   證人乙○○住處廚房隨手取得，亦據證人乙○○證述綦詳，非被告自始即備妥
      之兇器，故實難遽此即認被告係有刻意之殺人計劃。
（四）另觀諸被告攻擊告訴人之部位固為人體最脆弱之頭部，惟被告當時既處於有酒
      意之情形，又係一時衝動持刀傷人，應無餘欲思及究係傷及告訴人何處部位，
      是亦難據被告攻擊告訴人部位遽認為被告具有殺人之主觀犯意。再依被告與告
      訴人當時所處情狀及相關位置，被告係自告訴人之背後，持上開菜刀一把攻擊
      告訴人，而告訴人是時不僅無所防備，充其量僅徒以空手與被告相抗衡，設若
      被告確有致告訴人於死之犯意，而當時復無足以阻止被告殺人之客觀情狀發生
      ，被告當可以所持之武器猛力而接續攻擊告訴人至死，顯見被告應無殺人之犯
      意甚明，所辯應可採認。綜核上開情節以觀，被告雖無殺人犯意，然其故意傷
      害之事實既可認定，且此部分事證明確，被告犯行洵堪認定，應依法論科。
二、核被告丁○○持刀傷害告訴人行為，係犯刑法第二百七十七條第一項之傷害罪。
    其接續持刀傷害告訴人行為，係於時間密接情況，本於接續意思所為，應屬刑法
    上單一行為。公訴意旨認被告前揭行為，所犯為刑法第二百七十一條第二項、第
    一項之殺人未遂罪嫌，容有未洽，惟其起訴被告持水果刀刺傷告訴人之基本社會
    事實既屬同一，本院自應併予審究，並依法變更其起訴法條。爰審酌被告犯罪動
    機、目的，持刀傷人之手段，被害人受傷程度暨事後仍多次積極與告訴人協調和
    解，惟因被告目前失業，對告訴人所請求之五十萬元之賠償金額無法達成共識，
    致和解未成立等情，及其犯後態度尚稱良好等一切情狀，酌情量處如主文所示之
    刑，並諭知易科罰金折算標準以資懲儆。至扣案之菜刀一把，係案外人乙○○所
    有，業經證人乙○○及被告同陳在卷，爰不另為沒收諭知，附此敘明之。
據上論斷，應依刑事訴訟法第二百九十九條第一項前段、第三百條，刑法第二百七十
七條第一項、第四十一條第一項、罰金罰鍰提高標準條例第一條前段、第二條，判決
如主文。
本案經檢察官曾靖雅到庭執行職務
中      華      民      國    九十二    年      三      月      四      日
                                臺灣高雄地方法院刑事第一庭
                                      法  官  陳  銘  珠
右正本證明與原本無異。
如不服本判決，應於判決送達後十日內，向本院提出上訴狀。
                     書記官  謝  群  育
中      華      民      國    九十二    年      三      月      四      日
參考法條：
中華民國刑法第二百七十七條
 (普通傷害罪)
傷害人之身體或健康者，處三年以下有期徒刑、拘役或一千元以下罰金。
犯前項之罪因而致人於死者，處無期徒刑或七年以上有期徒刑；致重傷者，處三年以
上十年以下有期徒刑。


司法院資訊處製作；財團法人民間司法改革基金會備份。
